【裁判字號】    96,訴,3979
【裁判日期】    980205
【裁判案由】    原住民族工作權保障法
【裁判全文】
臺北高等行政法院判決
                                     96年度訴字第03979號
                              .
原      告  寶來證券股份有限公司
代  表  人  甲○○
訴訟代理人  王泓鑫  律師
複 代理 人  張明宏  律師
被      告  行政院原住民族委員會
代  表  人  章仁香(主任委員)
訴訟代理人  乙○○
上列當事人間因原住民族工作權保障法事件，原告不服行政院中
華民國96年10月11日院臺訴字第0960091939號訴願決定，提起行
政訴訟。本院判決如下：
    主  文
原告之訴駁回。
訴訟費用由原告負擔。
    事  實
一、事實概要：
    緣本件被告以原告標得財團法人國際合作發展基金會（下稱
    國合會）「全權委託投資業務公開徵求證券經紀商」（下稱
    系爭採購案1）、合作金庫商業銀行「龍潭分行派駐寶來證
    券股份有限公司房屋使用契約續約」（下稱系爭採購案2）
    等2 件採購案，履約期間分別為93年2 月27日起4年（即97
    年2 月26日屆滿，原處分誤為95年2 月26日屆滿。國合會因
    原受託簽訂契約機構之合約到期，另於95年3 月1 日於原契
    約存續期間及契約架構下重新訂約）、93年9 月22日至95年
    9 月21日止，僱用員工總人數逾100 人，惟進用原住民人數
    未達原住民族工作權保障法第12 條 第1 項之標準，乃依同
    條第3 項規定，以96年5 月30日原民衛字第0960025782號處
    分書（下稱原處分），追繳原告原住民就業代金新臺幣（下
    同）2,368,080 元。原告不服，提起訴願亦遭決定駁回，遂
    向本院提起本件行政訴訟。
二、兩造聲明：
  (一)原告聲明求為判決：
    1.訴願決定及原處分均撤銷。
    2.訴訟費用由被告負擔。
  (二)被告聲明求為判決：
    1.原告之訴駁回。
    2.訴訟費用由原告負擔。
三、兩造之爭點：被告依原住民族工作權保障法第12條及政府採
    購法第98條規定，對原告追繳原住民就業代金2,368,080元
    ，是否適法？
  (一)原告主張之理由：
    本件之爭點為本案系爭委託契約、使用契約等是否符合政府
    採購法第4條所稱「接受機關補助辦理採購，其補助金額占
    採購金額半數以上，且補助金額在公告金額以上」？系爭合
    約標的是否為政府採購法所規範之採購行為？
    1.本案原告公司與國合會簽訂之系爭委託契約，並無政府採
      購法第4條規定之適用：
      (1)按「法人或團體接受機關補助辦理採購，其補助金額占
        採購金額半數以上，且補助金額在公告金額以上者，適
        用本法之規定，並應受該機關之監督。」雖為政府採購
        法第4條所明定。而該法施行細則第3條第2項亦規定：
        「本法第四條所稱接受機關補助辦理採購，包括法人或
        團體接受機關獎助、捐助或以其他類似方式動支機關經
        費辦理之採購。」即依據政府採購法及其施行細則，法
        人或團體僅在辦理「個案採購」時，該採購案有接受政
        府機關「補助」或（以下為施行細則擴張解釋）「獎助
        」、「捐助」；或「其他類似方式動支政府經費辦理之
        採購」等情形，始例外適用政府採購法之規定。
      (2)又依據被告於訴願答辯書內所附具證物6之外交部
        89年9月22日外（人九）經貿三字第8801021997號函（
        原證4）說明欄二（一）載：「就個案採購時之適用：
        政府採購法（下稱本法）第四條規定『法人或團體接受
        機關補助辦理採購，其補助金額占採購金額半數以上，
        且補助金額在公告金額以上者，適用本法之規定，並應
        受該機關之監督。』…本法施行細則第三條第二項規定
        『本法第四條所稱接受機關補助辦理採購，包括法人或
        團體接受機關獎助、捐助或以其他類似方式動支機關經
        費辦理之採購。』以上係規範機關『補助』法人或團體
        辦理『個案採購』時之適法性…」，即依據前揭函示該
        段意旨，乃政府採購法第4條暨施行細則第3條所規範者
        均以「個案採購」為前提。
      (3)而該函文繼而又謂：「…另依據國合會設置條例…第五
        條：『本基金會資金主要來源如下：一、政府預算撥入
        。二、基金孳息。三、借入款項。四、捐款收入。五、
        其他收入』等規定，倘貴會以創會基金或政府機關…預
        算撥入或捐助之資金（即政府採購法所指之『補助』）
        辦理公告金額以上採購案時，即應適用政府採購法規定
        …（三）…貴會所編列之預算，屬於孳息部份或運用孳
        息部分，得不適用政府採購法…」（該函文參照）。申
        而言之，即如國合會本件採購案資金來源非以創會基金
        ，亦非政府機關撥入或捐贈之資金時，則毋庸適用政府
        採購法。
      (4)則本案訴外人國合會與原告公司簽訂之系爭委託契約書
        ，其資金來源是否為創會基金或政府單位撥入、捐助之
        資金，或為孳息部份或運用孳息，被告未遑究明，率爾
        認定本件系爭委託契約書有政府採購法之適用，顯有調
        查未盡之違法。
    2.退一步言，本件系爭委託契約之內容乃「理財行為」，亦
      不適用政府採購法：
      (1)至於訴願決定書理由以「國合會委任訴願人提供代客操
        作經紀業務於金融市場有價證券買賣等服務，自合於前
        揭本院公共工程委員會88年7月8日(88)工程企字第
        8809535號函釋所稱之勞務採購」云云，亦屬片面適用
        該則函釋。
      (2)依據前揭88年7月8日(88)工程企字第8809535號函釋，
        雖以「有價證券之買受，如係由機關以金融證券服務消
        費者身分委託金融證券服務提供者之行為，其委託原則
        上認定為「勞務採購」，適用政府採購法(下稱本法)。
        但性質特殊，不宜認定為勞務採購者，將由本會洽相關
        機關及金融證券業者確認之。」（原證5）即有價證券
        買賣之委託原則上為勞務採購而適用政府採購法，但仍
        有性質特殊之例外情形。
      (3)之後，工程會之見解即已完全不同，並將相關情形，以
        函釋作成通案解釋：
        依據工程會88年8月2日(88)工程企字第8809813號函
          載（原證6）：「１資金借貸屬「借貸關係」，期滿
          需償還，本質上非政府採購之財物買受、定製、承租
          或勞務之委任或僱傭等行為，不適用政府採購法﹙下
          稱本法﹚。２存款屬獲取收益之行為，與本法所規範
          之支出行為不同，不適用本法。３財務調度、開發信
          用狀、買賣或發行債券、匯兌、賺取利差、投資金融
          商品、申購基金，屬機關就資金之供需所為之理財行
          為，不適用本法。４委託金融機構代收款、辦理薪資
          轉帳，其有支付手續費者，適用本法。５選擇金融機
          構聯合發行簽帳卡或認同卡，其有支付費用者，適用
          本法。６選擇承辦公營事業民營化之證券承銷商，其
          有支付費用者，適用本法。
        另工程會88年8月3日(88)工程企字第8810036號函釋
          亦同此意旨（原證7）。
        甚且，工程會88年8月4日(88)工程企字第8811716號
          函（原證8），針對中國石油公司之函詢，其中同樣
          針對有價證券買賣委託是否適用政府採購法之問題，
          亦認為毋庸適用政府採購法，其答覆為：「有關中國
          石油股份有限公司就金融商品採購及日常理財作業適
          用「政府採購法」(下稱本法)疑義及請求一案，工程
          會逐項答復如次：一問：金融商品買賣包括外匯(外
          國貨幣、票據、有價證券)、有價證券(政府債券、公
          開募集、發行之公司股票、債券及財政部核定之其他
          有價證券)、短期票券(一年期以內之國庫券、可轉讓
          之銀行定期存單、本票或匯票、財政部核定之短期債
          務憑證)、衍生性商品(遠期契約、選擇權、期貨、交
          換、暨上述商品組合而成之複合式契約)；日常理財
          作業包括帳戶之開立、匯款作業、商業本票之發行、
          銀行承兌匯票之發行、信用狀之開立及相關作業、長
          短期借款額度之申設撥用、代理銀行之遴選，是否屬
          本法第二條所稱之採購？答：公營事業機構所需各類
          金融服務處理原則如下：1.資金借貸屬「借貸關係」
          ，期滿需償還，本質上非政府採購之財物買受、定製
          、承租或勞務之委任或僱傭等行為，不適用政府採購
          法。2.存款屬獲取收益之行為，與政府採購法所規範
          之支出行為不同，不適用政府採購法。3.財務調度、
          開發信用狀、買賣或發行債券、匯兌、賺取利差、投
          資金融商品、申購基金，屬機關就資金之供需所為之
          理財行為，不適用政府採購法。4.委託金融機構代收
          款、辦理薪資轉帳，其有支付手續費者，適用政府採
          購法。5.選擇金融機構聯合發行簽帳卡或認同卡，其
          有支付費用者，適用政府採購法。6.選擇承辦公營事
          業民營化之證券承銷商，其有支付費用者，適用政府
          採購法。」
      (4)由上開3函釋可知，應適用政府採購法者，僅函釋中第
        4-6款情形，其餘1-3款，毋庸適用政府採購法。尤以其
        中第3款明載，舉凡財務調度、開發信用狀、買賣或發
        行債券、匯兌、賺取利差、投資金融商品、申購基金，
        屬機關就資金之供需所為之理財行為，不適用本法。因
        而，本件系爭委託契約之標的即屬前揭所謂理財行為，
        而毋庸適用政府採購法。
    3.請求合併辯論：按「分別提起之數宗訴訟係基於同一或同
      種類之事實上或法律上之原因者，行政法院得命合併辯論
      。」行政訴訟法第127條第1項定有明文。查本案與另件行
      政訴訟案件（訴願決定書案號為96年度院台訴字第
      0960091463號均為同一事實之案件，本件起訴案件為被告
      處以93年9月1日至95年9月21日期間之原住民代金事件，
      另件則為被告處以93年2月27日至93年8月31日期間之原住
      民代金事件），乃基於同種類之法律關係，因而請求依據
      前揭規定，與另件合併辯論。
    4.有關合作金庫銀行「龍潭分行派駐寶來證券股份有限公司
      房屋使用契約續約」之標案（履約期間自93年9月22日至
      95 年9月21日）：
      (1)該房屋使用契約隱含有其他法律關係，而該法律關係並
        無政府採購法之適用：
        有關上開合作金庫銀行之標案，並非依據政府採購法
          進行之案件，當時並無任何公開招標之程序，因而並
          無政府採購法之適用，謹提供當時之合約供鈞院參酌
          (附件1)。
        依據該房屋使用契約書第3條約定：「使用費（含水
          、電費、電話費）按證券存戶每月存款平均餘額在新
          台幣（以下同）4億元以下，固定每月支付15萬元，
          如超過4億元則按每月存款平均餘額以增加千萬元加
          付6仟之比例計算…」（參見契約書，附件1）。然查
          ，該契約並非房屋使用契約書，而屬業務獎勵性質，
          僅當時以房屋使用契約之名義簽訂，否則房屋使用之
          對價，與證券戶於原告之存款之多寡有何關聯？顯見
          該契約之真意並非就房屋使用而為約定。
        而按「虛偽意思表示，隱藏他項法律行為者，適用關
          於該項法律行為之規定。」民法第87條第2項定有明
          文。依據前述，該房屋使用契約既然隱藏「業務獎勵
          金」性質，即應實質認定，不應再論以房屋使用契約
          而適用政府採購法。
        而本案契約性質屬於業務獎勵金性質，並非政府採購
          法第2條所列「工程之定作、財物之買受、定製、承
          租及勞務之委任或僱傭等」情形，自無政府採購法之
          適用甚明。
      (2)況依據合作金庫銀行回函（附件2），該銀行至少在94
        年4月1日已經民營化，因而自該時起，即無政府採購法
        之適用。準此，至少被告所課自94年4月1日至95年
        9月21日總計1,591,920元之代金即屬非法。
      (3)況依據合作金庫銀行97年7月18日合總總字第097002386
        3號回函(參前呈案附件2)，該銀行至少在94年4月1日已
        經民營化，因而自該時起，即無政府採購法之適用。此
        觀工程會(89)工程企字第89005946號函謂:「除中國農
        民銀行已完成民營化外，臺灣土地銀行及臺灣省合作金
        庫仍為政府採購法(以下簡稱本法)第三條所稱「機關」
        ，各級漁會使用該經費辦理採購，屬本法施行細則第三
        條第二項所稱「動支機關經費」辦理採購，應適用本法
        第四條之規定。」(附件5)即明。
      (4)準此，至少被告所課自94年4月1日至95年9月21日總計
        1,591,920元之代金即屬非法。
    5.有關國合會「全權委託投資業務公開徵求證券經紀商」之
      標案（履約期間自93年2月27日至95年2月26日）：
      (1)本案原告公司與國合會簽訂之系爭委託契約，並無政府
        採購法第4條規定之適用:
      (2)國合會並非政府採購法第3條所稱「機關」，而是否有
        政府採購法第4條之適用，則視其辦理採購經費來源為
        基金本身或基金之孳息而定：
        按「第一問：本基金會非屬本法第三條所稱之機關應
          可確定，然而依法接受政府捐助成立及日後之捐贈，
          此項政府機關之捐助非為單一工程之定作、財物之買
          受、定製、承租及勞務委任或僱傭，因此是否為本法
          第四條「法人或團體接受機關補助辦理採購…」，請
          釋示。答：政府採購法施行細則第三條第二項規定「
          本法第四條所稱接受機關補助辦理採購，包括法人或
          團體接受機關獎助、捐助或以其他類似方式動支機關
          經費辦理之採購。」第二問：本基金會年度預算經費
          係運用基金孳息，進行各類文化藝術之獎勵、補助案
          之評審作業、委託活動或研究、內部設備之購置等，
          何者需受本法規範，請釋示。答：貴基金會運用基金
          孳息辦理採購，與接受機關補助辦理採購有別，故不
          受本法規範。…」行政院公共工程委員會(88)工程企
          字第8807039號函著有明文（附件3）。
        依據前揭函示可知「基金會」本身並非政府採購法第
          3條所稱「機關」。而所餘者僅是否適用政府採購法
          第4條之問題，如基金會運用基金之孳息辦理採購，
          則不受政府採購法規範。
      (3)而本件採購並非基金本身支應，而是基金孳息支應，應
        無政府採購法之適用：
        依據國合會函覆第3點（附件4），援引外交部函示謂
          ：「…由於本會係一『公設』財團法人，所有基金來
          源均係政府捐贈，爰所生孳息採購案件，仍請依據政
          府採購法之精神及立意辦理。」，言下之意，應指本
          件採購案乃以所生「孳息」辦理採購。則依據工程會
          前揭函釋（附件3），應不受政府採購法規範。如鈞
          院仍有疑義，請再函詢國合會。
        雖國合會前揭函覆第3點，稱該會辦理各項採購均依
          據政府採購法之精神及立法意旨辦理云云。而此乃因
          行政單位為了公平性，將原本不用依據政府採購法之
          標案，仍準用政府採購法之程序辦理（實務上很多採
          購案件都屬這一類案件），但此類案件本質上究非政
          府採購法規範之範圍，自然亦無政府採購法第98條之
          適用。
      (4)另依據國合會回函第4點表示本件採購案乃由「業務外
        支出」項下支應。因此，可推論並非由「業務支出」項
        下支應：
        觀國合會該函檢附之96年度收支表，可知該年度「業
          務收入」項為1,605,073,372元，而「業務支出」項
          為1,726,502,093元，業務收支部份，呈現透支之情
          形，因此可知，其業務收入項下，無法再支應「非業
          務支出」。準此可證，本件採購案財源乃完全由「非
          業務收入」項下支應。
        而觀該收支表之業務外收入項下，包含基金孳息收入
          、投資收益、處分投資利益、兌換利益、金融資產評
          價利益、其他收入等，總計達454,807,394元，均屬
          孳息性質之收入。而業務外支出則為69,909,642 元
          ，可全數由業務外收入支應。
  (二)被告主張之理由：
    1.系爭採購契約業經被告詳實查證後，確認有適用政府採購
      法無誤。
      (1)政府採購法第4條規定：「法人或團體接受政府機關補
        助辦理採購，其補助金額占採購金額半數以上，且補助
        金額在公告金額以上者，適用本法之規定，並應受該機
        關之監督。」。另行政程序法第36條規定：「行政機關
        應依職權調查證據，不受當事人主張之拘束，對當事人
        有利及不利事項一律注意。」。
      (2)承前揭規定意旨，行政機關為行政行為時，除法律有特
        別規定之外，行政機關應依職權調查事實，不受當事人
        陳述或提出證據之拘束，另在法定證據之方法內，並依
        經驗法則及論理法則為判斷。被告為確實查明證據並覈
        實計算代金，爰分別以94年7月11日原民衛字第
        0940020443號函、95年4月11日原衛字第0950081262號
        函行文予國合會，惠請闡述「全權委託買賣有價證券開
        戶暨受託契約」有無政府採購法之適用。查前開機關以
        94年7月29日財國合發字第0940009931號、95年4月25
        日財國合發字第0950004281號函覆被告，均肯認系爭契
        約確實適用政府採購法無疑，並有調查表等在卷可稽。
        故被告依調查之後果，核實認定並計算代金，於法洵屬
        無誤。
      (3)按原告訴稱系爭契約未經被告詳加調查是否有採購法第
        4條之情形，逕率爾認定國合會屬於採購法第4條所稱補
        充之情形云云。惟承前揭招標機關於前揭函已敘明系爭
        契約之內容係依照採購法辦理，再者，原告與國合會之
        「全權委託投資買賣證券開戶暨受託契約即已敘明依政
        府採購法及其他相關法規辦理為是，原告於訂約當時早
        當得知有無政府採購法之適用，且並有投標廠商聲明等
        在案可稽。故原告所稱未有採購法適用等語，核無足採
        。
    2.原告受國合會之委託並提供其所需之專業性服務，合屬政
      府採購法所稱之勞務採購，並經採購法主管機關函釋在卷
      可稽，自與「機關就資金之供需所為之理財行為」核屬有
      別。
      (1)採購法第2條、第7條第3項分別規定：「本法所稱採購
        ，指工程之定作、財物之買受、定製、承租及勞務之委
        任或僱傭等。」、「本法所稱勞務，指專業服務、技術
        服務、資訊服務、研究發展、營運管理、維修、勞力及
        其他經主管機關認定之勞務。」，另行政院公共工程委
        員會（88）工程企字第8809535號函：「有價證券之買
        受，如係由機關以金融證券服務消費者身分委託金融證
        券服務提供者之行為，其委託原則上認定為「勞務採購
        」，適用政府採購法。但性質特殊，不宜認定為勞務採
        購者，將由本會洽相關機關及金融證券業者確認之。」
        。
      (2)承前開說明，招標機關如以金融服務消費者委託金融證
        券服務者，於金融市場中提供所需之專業性服務，屬於
        採購法所稱之勞務採購。故得標廠商以其金融證券服務
        提供者之身分於委任授權範圍內中，代為操作有價證券
        之買賣等專業性服務，其委任係為勞務之採購。查原告
        受甲方之委託於金融市場中代為操作、有價證券之買賣
        等專業性服務，並需受國合會之監督，亦有手續費之取
        收，與前揭函釋所稱勞務採購當無不合。
      (3)原告訴稱依88工程企字第8809813號函釋與前揭解釋函
        採不同見解，並為通案性解釋，其與國合會之案件乃屬
        「機關間就資金供需所為之理財行為」，而無政府採購
        法之適用云云。惟端視「全權委託買賣有價證券開戶暨
        受託契約」，國合會既委任原告提供代客操作經紀業務
        於金融市場有價證券買賣等服務並有手續費之收取，自
        與機關未假手他人、自為理財之行為核屬有別。再者，
        前開函令亦未經採購法主管機關予以廢止，且94年10月
        25日工程企字第0940037592號函已認定本件公法爭議係
        屬依採購法上所稱之勞務，自當合於政府採購法所稱之
        勞務採購。
    理  由
一、按政府採購法第3條：「政府機關、公立學校、公營事業辦
    理採購，依本法之規定；本法未規定者，適用其他法律之規
    定。」、第4 條規定：「法人或團體接受機關補助辦理採購
    ，其補助金額占採購金額半數以上，且補助金額在公告金額
    以上者，適用本法之規定，並應受該機關之監督。」、第8
    條規定：「本法所稱廠商，指公司、合夥或獨資之工商行號
    及其他得提供各機關工程、財物、勞務之自然人、法人、機
    構或團體。」、第98條規定：「得標廠商其於國內員工總人
    數逾1 百人者，應於履約期間僱用身心障礙者及原住民，人
    數不得低於總人數百分之2 ，僱用不足者，除應繳納代金，
    並不得僱用外籍勞工取代僱用不足額部分。」
二、次按政府採購法施行細則第107條第1項規定：「本法第98條
    所稱國內員工總人數，依身心障礙者保護法施行細則第12條
    第1項規定辦理；所稱履約期間，自訂約日起至廠商完成履
    約事項之日止。」、第2 項規定：「依本法第98條計算得標
    廠商於履約期間應僱用之身心障礙者及原住民之人數時，各
    應達國內員工總人數百分之1 ，並均以整數為計算標準，未
    達整數部分不予計入。」、第108 條第1 項規定：「得標廠
    商僱用原住民之人數不足前條第2 項規定者，應於每月10日
    前依僱用人數不足之情形，向原住民中央主管機關設立之原
    住民族就業基金專戶，繳納上月之代金。」、第2 項規定：
    「前項代金之金額，依差額人數乘以每月基本工資計算；不
    足1 月者，每日以每月基本工資除以30計。」
三、再按原住民族工作權保障法第12條第1項規定：「依政府採
    購法得標之廠商，於國內員工總人數逾1百人者，應於履約
    期間僱用原住民，其人數不得低於總人數百分之1 。」、第
    3 項規定：「得標廠商進用原住民人數未達第1 項標準者，
    應向原住民族綜合發展基金之就業基金繳納代金。」又「有
    價證券之買受，如係由機關以金融證券服務消費者身分委託
    金融證券服務提供者之行為，其委託原則上認定為勞務採購
    ，適用政府採購法，至於金融證券服務提供者於金融市場之
    買入行為，係依銀行法、證券交易法等法令辦理，不適用政
    府採購法。」行政院公共工程委員會88年7 月8 日(88)工程
    企字第8809535 號函釋有案。
四、查本件被告以原告標得國合會「全權委託投資業務公開徵求
    證券經紀商」、合作金庫商業銀行「龍潭分行派駐寶來證券
    股份有限公司房屋使用契約續約」等2件採購案，履約期間
    分別為93年2 月27日至97 年2 月26日、93年9 月22日至95
    年9 月21日，僱用員工總人數逾100 人。惟進用原住民人數
    未達原住民族工作權保障法第12條第1 項之標準，乃依同條
    第3 項規定，以原處分追繳原告原住民就業代金2,368,080
    元。原告不服，以國合會非政府採購法第3 條所稱之機關，
    依行政院公共工程委員會88年8 月2 日（88）工程企字第
    8809813 號等函示，該財團法人投資金融商品之理財行為，
    非屬政府採購法第2 條規定所稱勞務之委任，本件無政府採
    購法第98條規定之適用等語，提起訴願亦遭決定駁回，遂向
    本院提起本件行政訴訟。兩造主張之事實、理由及陳述，有
    如上述整理，雙方主要爭執在：被告依原住民族工作權保障
    法第12條及政府採購法第98條規定，對原告追繳原住民就業
    代金2,368,080 元，是否適法？
五、經查：
  (一)本件原告所標得國合會「全權委託投資業務公開徵求證券經
    紀商」、合作金庫商業銀行「龍潭分行派駐寶來證券股份有
    限公司房屋使用契約續約」等2件採購案（即系爭採購案1及
    2），經被告以96年3月2日原民衛字第0960007558號函請國
    合會及合作金庫商業銀行確認上開採購案之標案名稱、履約
    日期等，業經國合會等機關函復，並檢附各機關（構）及學
    校辦理政府採購決標資料確認表等影本附訴願卷第73-79頁
    可稽。是系爭採購案招標機構業已確認系爭採購案1及2係依
    政府採購法之相關規定辦理招標採購，即洵堪認定。又系爭
    採購案1，乃係國合會委任原告提供代客操作經紀業務於金
    融市場有價證券買賣等服務，核屬勞務採購，合先敘明。
  (二)審諸國合會96年4月14日財國合發字第0960004062號函主旨
    ：「檢送各機關（構）及學校辦理政府採購決標資料調查表
    計65件（如附件）．．．」，其附件「確認事項」包括：「
    1.招標機關名稱：國合會，2.得標廠商名稱：寶來證券股份
    有限公司，3.得標廠商統編：00000000，4.標案名稱：全權
    委託投資業務公開徵求證券經紀商（即系爭採購案1），5.
    標案案號：ICDF-0000- 000C，6.契約起始日期：93年2月27
    日，7.預計完成履約日期：95年2月26日，8.實際完成履約
    日期：95 年2月26日，9.本採購案適用政府採購法：是。」
    有該回覆函附訴願卷第74-75頁足佐；再對照國合會97年7月
    18日財國合發行管字第0970005273號函覆本院公文說明欄三
    載明：「依據本會主管機關外交部89年12月4日外（89）經
    貿三字第8901013314號函示：『．．．由於本會係一『公設
    』財團法人，所有基金來源均係政府捐贈，爰所生之孳息採
    購案件，仍請依據『政府採購法』之精神及立意辦理。』爰
    本會各項採購案均依示辦理。」有該函附本院卷第154頁足
    徵，自堪信國合會確係依政府採購法之規定辦理本件系爭採
    購案1為真實。原告主張國合會係以孳息辦理系爭採購案1，
    故無政府採購法之適用等語，於法無據，所據者僅為討論意
    見，雖具參考價值，但不具法律解釋效力，難謂可採。
  (三)次審諸合作金庫94年8月10日合金總總字第0940018707號函
    主旨：「有關本行龍潭分行使用『寶來證券股份有限公司龍
    潭分行』場地代理收付該公司證券交割股款業務採購案（即
    系爭採購案2），是否適用政府採購法及其履約期間是否正
    確一案，本行係依據政府採購法第22條第1項第16款辦理，
    履約期間93年9月22日起至95年9月21日止，截至目前為止，
    正常履約中．．．」有該函附訴願卷第77頁足考；再對照合
    作金庫97年7月18日合金總總字第0970023863號函覆本院之
    公文說明欄二：「(一)本行93年度預算係屬中央政府總預算財
    政部主管之附屬單位預算，為業權型特種基金之營業基金，
    本行費用係依照業務計劃之實際需要編列．．．。(三)本項費
    用以『業務費用－分擔其他費用』科了目列支。(四)本案（指
    系爭採購案2）依據：政府採購法第22條第1項第16款辦理。
    」業已表明系爭採購案2支用之預算係來自「中央政府總預
    算財政部主管之附屬單位預算」，乃屬政府機關之預算列支
    ，且依政府採購法第22條第1項第16款辦理採購，自符政府
    採購法第3條適用機關（構）之範圍，而有政府採購法規定
    之適用。原告訴稱系爭採購案2，合作金庫部分係採限制性
    招標，原告簽約時不知政府採購法案件，因而仍無政府採購
    法規定之適用等云。然查，原告與合作金庫簽立系爭採購案
    2 時，即已知悉合作金庫具公營事業機構之法律地位，而有
    政府採購法第3條規定之適用，原告身為營利事業體，難諉
    為不知，所稱合作金庫部分係採限制性招標因而不知有政府
    採購法之適用等云，要屬事後避卸責任之詞，既與查證之事
    實有違，難謂可採。
  (四)原告雖另訴稱合作金庫於94年4月1日民營化後，系爭採購案
    2 即不再有政府採購法之適用等語。惟查，原告於93年間簽
    立系爭採購案2當時，合作金庫尚未民營化，且系爭採購案2
    履約期間自93年9月22日至95年9月21日止，有該系爭採購案
    2 房屋使用契約書附訴願卷第78頁足稽。是原告於簽立系爭
    採購案2時，即已知悉系爭採購案2除有政府採購法之適用外
    ，亦有履約期間長達兩年至95年9 月21日始屆滿情形，難謂
    無契約誠信原則之適用；再者，合作金庫於94年4 月1 日民
    營化後，縱無政府採購法之適用，但依系爭採購案1 之「國
    際合作發展基金會辦理93年度全權委託投資業務公開徵求證
    券紐約州申請須知」肆、「委託期間」已載明：「自訂約日
    起4 年。」且原告得標後與國合會所簽立之「全權委託投資
    買賣證券開戶暨受託契約」第11條（契約存續期間、及委託
    買賣之停止）第2 項約定：「本契約之存續期間自簽訂之日
    起4 年。」（見被告所提證據資料第19頁反面），足知系爭
    採購案1 之履約期間分別為93年2 月27日起4 年，惟因國合
    會原受託簽訂契約機構（新光投信）之合約到期，始另於95
    年3 月1 日於原契約存續期間及契約架構下重新訂系爭採購
    案1 之委託契約，復有國合會95年2 月21日財國合發字第
    09500019732 號函及重新依原系爭採購案1 內容簽立之委託
    契約各附本院卷第194-202 頁足稽。是知系爭採購案2 縱無
    政府採購法之適用，依系爭採購案1 之4 年契約存續期間，
    原處分計算原告違反政府採購法第98條及原住民族工作權保
    障法第12條規定至95年9 月21日，仍無錯誤。原告主張原處
    分計算代金應扣除94年4 月1 日至95年9 月21日期間之代金
    ，容有誤會，仍難採取。
  (五)再查，國合會系爭採購案1決標公告「限制性招標之法律依
    據」欄位明載「依政府採購法第22條第1項第9款辦理」，已
    揭明辦理之法律依據為「政府採購法第22條第1項第9款」，
    且該項公告均可自國合會網站瀏覽查悉，有該項網路下載之
    決標公告附本院卷第146頁足佐；再，核對國合會發給參與
    投標者之「國際合作發展基金會辦理93年度全權委託投資業
    務公開徵求證券紐約州申請須知」壹、「辦理依據」五「政
    府採購法暨相關規定」，足見國合會業已在系爭採購案1之
    申請須知載明本件係依政府採購法暨相關規定辦理，原告既
    參與該採購案之投標，自難諉為不知。益見原告主張系爭採
    購案1無政府採購法之適用，於法顯難有據。又國合會係以
    創會基金或政府機關預算撥入或捐助之資金（即政府採購法
    所指之補助），辦理公告金額以上採購案時，即應適用政府
    採購法規定（外交部89年3 月22日外（89）經貿三字第8601
    021997號函），而有政府採購法第4 條規定之適用，一併敘
    明。
  (六)末查，被告依據勞工保險局及中央信託局按月提供投保單位
    投保人數資料顯示，原告於系爭採購案1、2之93年9月1日至
    95 年9月21日履約期間國內僱用員工總人數已逾100人，為
    原告所不爭執，則原告既未於上開系爭採購案1、2履約期間
    僱足原住民名額，詳如附表所示，被告乃乃依原住民族工作
    權保障法第12條第3 項規定，追繳原告原住民就業代金2,36
    8,080 元，於法即屬有據。原告雖於本院97年12月16日準備
    程序中，另稱國合會系爭採購案1 部分獲利僅154 萬元，卻
    罰236 萬元，不符比例原則等云。然經當庭問及其計算式及
    依據為何時，原告表明再陳明，有是日準備程序筆錄足按。
    惟迄言詞辯論時，仍未據原告提出其數據、計算式及依（憑
    ）據，所稱處罰不符比例原則等云，即屬欠缺依據，而無法
    採取，應予敘明。
六、綜上，系爭採購案1之申請須知業已明載依據政府採購法及
    相關規定辦理，原告參與投標難諉為不知，縱無故意亦有應
    注意能注意而未注意之疏失情形；至系爭採購案2 部分，簽
    約當時合作金庫部分尚未民營化，仍為公營事業機構，亦為
    原告所知悉，則與之簽立契約自與民間公司之訂立契約所適
    用之法令有所不同，此為一般人均可得而知之常識，原告身
    為營利事業體更難諉為不知，復經合作金庫行文答覆該案係
    依政府採購法第22條第1 項第16款規定辦理，原告若有未悉
    ，既與之簽約亦可向其詢明以為法律之適用，否則亦難辭其
    咎，所稱並無故意或過失等語，要無足取。原告所訴委無足
    採，從而被告以原告標得系爭採購案1 、2 等2 件採購案，
    履約期間分別為93年2 月27日起4 年（即97年2 月26日屆滿
    ，原處分誤為95年2 月26日屆滿。國合會因原受託簽訂契約
    機構之合約到期，另於95年3 月1 日於原契約存續期間及契
    約架構下重新訂約）、93年9 月22日至95年9 月21日，僱用
    員工總人數逾100 人，惟進用原住民人數未達原住民族工作
    權保障法第12條第1 項之標準，乃依同條第3 項規定，以原
    處分追繳原告原住民就業代金2,368,080 元，並無違誤，訴
    願決定予以維持，亦無不合。原告徒執前詞，訴請撤銷，為
    無理由，應予駁回。
七、本件判決基礎已經明確，兩造其餘主張或陳述，與判決結果
    無影響，不再一一論述。又原告請求再函詢國合會系爭採購
    案係由國合會基金孳息支應，並無政府採購法之適用等云，
    核屬法律見解及適用問題，尚非待證事實，且本件事證已明
    ，已無再調查必要，爰不再函查；又原告請求本件與另案（
    訴願決定書案號：96年度院台訴字第0960091463號）合併辯
    論，因無本院起訴案號，且本院事證已明，若俟該案起訴再
    合併辯論，將影響本件訴訟之審結，爰不予合併辯論，均在
    此敘明。
據上論結，本件原告之訴為無理由，爰依行政訴訟法第98條第1
項前段，判決如主文。
中    華    民    國    98    年    2   月    5     日
            臺北高等行政法院第六庭
                            審判長法  官  闕  銘  富
                                  法  官  林  育  如
                                  法  官  陳  鴻  斌
上為正本係照原本作成。
如不服本判決，應於送達後20日內，向本院提出上訴狀並表明上
訴理由，如於本判決宣示後送達前提起上訴者，應於判決送達後
20日內補提上訴理由書（須按他造人數附繕本）。
中    華    民    國    98    年    2   月    5     日
                                  書記官  陳  清  容


司法院資訊處製作；財團法人民間司法改革基金會備份。
